【裁判字號】    98,訴,188
【裁判日期】    990825
【裁判案由】    請求交付停車位
【裁判全文】
臺灣基隆地方法院民事判決               98年度訴字第188號
原      告  甲○○
被      告  乙○○
訴訟代理人  丙○○
上列當事人間請求請求交付停車位等事件，本院於民國99年8月
11 日言詞辯論終結，判決如下：
    主  文
原告之訴駁回。
訴訟費用由原告負擔。
    事實及理由
一、原告主張：
(一)原告於83年6月20日透過仲介郭民通與被告訂定房屋買賣契
    約（下稱系爭契約），由原告向被告購買基隆市○○區○
    ○段4193建號建物即門牌號碼為基隆市○○區○○街37號房
    屋（下稱系爭房屋）及基隆市○○區○○段4025建號之附屬
    建物，價金為新臺幣（下同）4,462,500元，系爭契約於83
    年8月6日經臺灣基隆地方法院公證處公證，社區住戶應係以
    應有部分面積來決定是否有停車位，因原告應有部分比例於
    社區住戶內為第4名，故應有停車位，且原告所有上開共有
    部分亦經登記，故原告購買之標的物，除系爭房屋外，應尚
    有附屬建物即法定停車位，然被告迄今未交付該停車位予原
    告，原告自得依兩造間買賣契約之法律關係，請求被告交付
    停車位。
(二)對被告抗辯之陳述略以：被告辯稱已將系爭房屋產權交與郭
    民通，然依民法第758條規定，不動產物權，依法律行為而
    取得、設定、喪失及變更者，非經登記，不生效力，被告並
    未依法將產權交付郭民通，且經公證之建築改良物買賣所有
    權移轉契約書上所載之出賣人亦係被告，郭民通確非系爭房
    屋之出賣人；當初原告購買系爭房屋時，並未與郭民通約定
    面積及每坪單價。
(三)被告依買賣契約有交付停車位予原告之義務，然原告自買賣
    契約簽訂之日即83年6月20日起迄今並未履行該義務，已造
    成原告之損害；每個車位為60萬元，以年息5%計算，原告每
    年損失為3萬元，原告自83年6月20日起至98年6月19日止之
    15年間共損失45萬元，原告自得依民法第184條規定請求原
    告賠償上開損害。
(四)基於前述，聲明：
  1.被告應將基隆市○○街37號地下1樓4205建號內第一格停車
    位交付原告。
  2.被告應給付原告45萬元，及自98年6月20日起至交付上開停
    車位之日止，以每年按3萬元計算之損害賠償金。
二、被告方面：
(一)被告非系爭買賣契約之出賣人：
    系爭房屋所在社區屬共40戶之集合式住宅，係由建商郭民通
    、李清溪等人合資興建，申請建築執照時以李清溪之子即被
    告為起造人，故社區房屋竣工而於80年11月辦理建物第一次
    登記時，即依法登記為被告所有，合資建商於建物全部竣工
    後辦理資金結算分帳時，將此未售出之房屋併帳分配，並由
    房屋配得之股東各自銷售（此種分配房屋後各自行銷取現方
    式，確屬合夥人間用以結帳、分款及處理未售屋之常態），
    而系爭房屋於結帳時係分配予郭民通，故登記名義人雖為起
    造人即被告，然實際上權利人為郭民通，只是被告於房屋出
    售時應無條件配合辦理過戶手續。原告於83年6月購買系爭
    房屋時，合夥人業已將產權交與郭民通，原告亦有此認知，
    故原告於整個買賣過程中，均係與郭民通直接協商、議價，
    並將全部價款交付郭民通，系爭房屋亦係由郭民通交付予原
    告，故系爭契約出賣人係郭民通而非被告。
(二)原告並未購買停車位：
  1.本集合住宅基層建築面積967.09平方公尺，地下層面積1431
    .25平方公尺，多出的464.16平方公尺【計算式：1431.25平
    方公尺－967.09平方公尺＝464.16平方公尺】係建商投資增
    建之面積，依法屬建商私有，又地下層在使用執照上用途為
    防空避難兼停車，故可作停車位使用。
  2.該棟房屋正榮街37號1至5樓房屋一80年10月12日起造人協議
    書協議，於80年11月15日向基隆市地政事務所申請房屋第一
    次登記，內容如下：3樓房屋（不附停車位），主建物建號
    為4195，面積116.28平方公尺，附屬共有建物建號為4205及
    4204，面積24.35平方公尺（係每戶房屋應分擔之包括電梯
    間、樓梯間、屋頂突一、突二、受電室、守衛室等公用共有
    建物面積），總計140.63平方公尺即42.5坪；1樓房屋（附
    停車位），主建物建號為4193，面積116.28平方公尺（103.
    57＋12.71），附屬共有建物建號為4205，面積48.08平方公
    尺（除上述每戶應分擔之公設24.35平方公尺外，另含停車
    位分擔之面積23.73平方公尺），總計164.36平方公尺即49.
    71坪。
  3.系爭建物之主建物即系爭房屋面積為116.28平方公尺【計算
    式：103.57平方公尺（1樓面積）＋12.71平方公尺（陽台面
    積）＝116.28平方公尺】，4205建號之附屬建物共有部分之
    面積為48.08平方公尺【計算式：1663.89平方公尺×289/10
    , 000（原告應有部分比例）＝48.08平方公尺】，而依80年
    10月12日辦理建物第一次登記協議書所載，附屬建物面積包
    括共同使用之地下層及屋頂突出物，故原告所有應有部分比
    例中應包括一個停車位面積在內，被告對此並無異議，然系
    爭房屋所在社區係合資住宅，一個停車位價錢為60萬元，並
    非社區內住戶均有買停車位，原告當初購屋時表示不須停車
    位，原告購買之房屋坪數為42.5坪，總價金為4,462,500 元
    ，換算後房屋為每坪105,000元；惟系爭建物於基隆市地政
    事務所登記之全部面積為164.36平方公尺即約49.71坪（1樓
    面積103.57平方公尺、陽台面積12.7 1平方公尺、附屬建物
    48.08平方公尺，合計164.36平方公尺），另系爭建物於基
    隆市稅捐稽徵處之房屋稅籍證明上登記為161.9平方公尺即
    約48.97坪，足見原告實際受移轉登記面積（49.71坪或48.9
    7坪）超過原告所給付價金換算後之買受面積（42.5坪），
    即原告僅給付購買42.5坪房屋之價金，而未購買停車位，然
    礙於當時土地登記規則第72條第2項規定「共同使用部分之
    所有權，應於各相關區分所有建物所有權移轉時，隨同移轉
    於同一人」及同條第3項規定「區分所有建物共同使用部分
    ，不得分割」，才將共同使用部分即4025建號之附屬建物與
    4193建號之系爭房屋，一併移轉登記於原告名下，且該附屬
    建物共有面積24.35平方公尺，係原告買受系爭房屋所應分
    擔之包括電梯、樓梯、屋頂突一、突二、地下層電梯、樓梯
    、受電室等公用共有之附屬面積，非屬私有，原告所提出其
    交付價金予郭民通之收據亦未記載價款包含4205建號之附屬
    建物，且收據上又特別註明「購買正榮街37號1樓建號4193
    」等字樣，可見當初買賣時原告確未購買停車位，否則原告
    為基隆市議會法制專員，豈有不要求於收據上加註「購買停
    車位」、且於交屋時未強烈要求交付標的物「停車位」之理
    ？
  4.系爭房屋於80年辦理第一次登記時，除4193建號之主建物外
    ，4205建號之附屬建物共有部分亦併入登記，因此原告於83
    年購屋時，因附屬建物已登記在先，故雙方於辦理移轉登記
    時，附屬建物係照原案移轉，未加剔除（原告與郭民通係多
    年摯友，郭民通於75年擔任基隆市議會議長時，原告自市府
    調任議會法制專員，故83年原告購買系爭房屋時價款從優，
    且原告不需停車位，未付車位價款，郭民通亦未交付停車位
    ，對於附屬建物之記載，亦未予計較）。
  5.社區內凡持有停車位之住戶均持有「車位所有權證明書」及
    按月繳付車位管理費，原告自83年購屋因未買停車位，故無
    停車證，亦不曾繳納停車費。
  6.倘原告確有付款購買停車位，則83年購屋時即應於交屋時要
    求交付停車位，且原告與郭民通同住於同一大廈，又為議會
    同事，甚至至93年郭民通辭世前為止，原告均可向郭民通請
    求交付停車位，何以至郭民通辭世後方提起本訴？
  7.原告未能提出買賣契約，亦無法提出有購買停車位之任何證
    明文件，
(三)基於前述，聲明：駁回原告之訴。
三、得心證之理由
(一)原告主張其於83年6月20日與被告訂定系爭買賣契約，向被
    告購買系爭房屋及基隆市○○區○○段4025建號之附屬建物
    ，價金為4,462,500元之事實，業據其提出公證書、房屋買
    賣契約更正同意書、買賣所有權移轉契約書等件影本為證，
    被告固辯稱系爭房地之出賣人係已死亡之訴外人郭民通而非
    被告，惟上開證物所載系爭房地之出賣人均為被告，被告復
    未能證明上開證物有何記載不實或提出其確非出賣人之證據
    ，則系爭買賣契約之出賣人為被告、買受人為原告之事實，
    即堪以認定。
(二)按稱買賣者，謂當事人約定一方移轉財產權於他方，他方支
    付價金之契約；物之出賣人，負交付其物於買受人，並使其
    取得該物所有權之義務，民法第345條第1項、第348條第1項
    分別定有明文。次按當事人主張有利於己之事實者，就其事
    實有舉證之責任，民事訴訟法第277條前段亦有明定。本件
    原告主張被告有依兩造間系爭買賣契約交付基隆市○○街37
    號地下1樓4205建號內第一格停車位之義務乙節，既為被告
    所否認，原告自應就兩造間於系爭契約所約定買賣標的物之
    範圍包括原告所請求之系爭停車位此事實負舉證責任，若原
    告先不能舉證，以證實自己主張之事實為真實，則被告就其
    抗辯事實即令不能舉證，或其所舉證據尚有疵累，亦應駁回
    原告之請求。查依原告所提出房屋買賣契約更正同意書所載
    ：「立房屋買賣契約更正同意書人甲○○乙○○（下簡稱甲
    乙方）前於民國83年6月20日買賣座落基隆市○○區○○街
    37 號一棟，雙方訂立房屋買賣契約書，並經基隆地方法院
    以八十三年公字第2788號公證在案，茲因該項契約書部分填
    載錯誤，雙方同意更正如左：一、建築改良物標示：建物門
    牌37號一樓更正為37號；附屬建物建號4025號更正為4205號
    …」、依原告給付價金之收據所載：「茲收到甲○○君購買
    …座落於基隆市○○區○○街37號1樓建號4193號房屋…」
    、及依系爭社區共同起造人陳合貴等就系爭社區共同使用部
    分之地下層及屋頂突出物等分配事宜所立之協議書所載各協
    議書人之公共設施應有部分比例，足認兩造間系爭買賣契約
    之標的物應為基隆市○○區○○街37號及附屬建物4025建號
    建物，且系爭建物占有基地應有部分比例為1萬分之289，惟
    原告未能證明兩造間之買賣契約標的物範圍中，確實包含其
    所主張被告應交付之系爭特定停車位，而被告既已依買賣契
    約將標的物即系爭房屋及附屬建物所有權移轉登記予原告所
    有並完成交付，被告即屬已依兩造間債之本旨履行其給付義
    務，且原告所買受附屬建物之共有部分，其應有部分乃其以
    共有人之地位，對於該所有權行使權利範圍之比例性質上係
    抽象的存在於共有物之任何部分，並非具體地侷限於共有物
    之特定部分，原告自不得依系爭買賣契約請求被告交付其所
    主張特定之停車位，是原告請求被告交付基隆市○○街37號
    地下1樓4205建號內第一格停車位，為無理由，應予駁回；
    被告既無交付停車位予原告之義務，已如前述，則原告依民
    法第184條規定請求被告賠償未交付停車位之期間內所生之
    損害之主張，於法無據，亦應予駁回。
四、據上論結，本件原告之訴為無理由，依民事訴訟法第78條，
    判決如主文。
中    華    民    國    99    年    8     月    25    日
                  民事庭法  官  王翠芬
以上正本係照原本作成。
對於本件判決如有不服，應於收受送達後20日內向本院提出上訴
書狀，敘述上訴之理由，上訴於臺灣高等法院，並按他造當事人
之人數附具繕本。
中    華    民    國    99    年    8     月    25    日
                        書記官  李一農

司法院資訊處製作；財團法人民間司法改革基金會備份。
